臺灣高等法院刑事判決　　　　　　 96年度上更(二)字第168號
上　訴　人
即　被　告　甲○○
上列上訴人因違反著作權法等案件，不服台灣板橋地方法院93年
度訴字第584 號，中華民國93年12月30日第一審判決（聲請簡易
判決處刑案號：台灣板橋地方法院檢察署92年度偵字第18285 號
，原審改依通常程序審理），提起上訴，經判決後，由最高法院
發回更審，本院判決如下：
    主  文
原判決撤銷。
甲○○以明知為侵害著作權之物，意圖營利而交付之方法侵害他
人之著作權為常業，處有期徒刑壹年壹月。
扣案如附表四所示之仿冒「Play Station 2」遊戲光碟片柒拾壹
片，及「Play Station」遊戲光碟片伍片、如附表五所示之仿冒
「ＧａｍｅＢｏｙ」遊戲卡匣參佰肆拾柒個、仿冒任天堂電視遊
樂器之八位元遊戲卡匣柒拾伍個、及附表六所示之物均沒收。
    事  實
一、甲○○明知「ＰＳ設計圖」、「ＰｌａｙＳｔａｔｉｏｎ」
    、「ＧＲＡＮＴＵＲＳＩＭＯＴＨＥＲＥＡＬＤＲＩＶＩＮ
    Ｇ　ＳＩＭＵＬＡＴＯＲ」及圖、「ＧＡＭＥＢＯＹ」、「
    Ｎｉｎｔｅｎｄｏ」、「瑪莉醫生圖」、「ＷＡＲＩＯＬＡ
    ＮＤ」、「瑪莉跳躍圖」、「日圖」、「ＰＯＣＫＥＴＭＯ
    ＮＳＴＥＲ」、「ＰＩＫＡＣＨＵ」及圖、「ＭＡＲＩＯＢ
    ＲＯＳ. 」（起訴書漏未記載）、「ＳＵＰＥＲＭＡＲＩＯ
    ６４」、「薩爾達傳說」（起訴書漏未記載）、「ＤＯＮＫ
    ＥＹ　ＫＯＮＧ」（起訴書漏未記載）、「ＦＩＮＡＬＦＡ
    ＮＴＡＳＹ」（起訴書漏未記載）、「鬼武者」（起訴書漏
    未記載）、「ＴＥＫＫＥＮ」（起訴書漏未記載）等如附表
    一、二所示之商標圖樣，分別係日商新力電腦娛樂股份有限
    公司（下稱新力公司）、日商任天堂股份有限公司（下稱任
    天堂公司）、日商思奎爾股份有限公司（下稱思奎爾公司）
    、日商卡波光股份有限公司（下稱卡波光公司）、日商南歌
    股份有限公司（下稱南歌公司）向前經濟部中央標準局（現
    改制為智慧財產局）依法申請註冊登記經核准而取得商標專
    用權之商標圖樣，分別指定使用於遊戲光碟、卡匣等如附表
    一、二所示之商品，且均仍於專用期間內（商標圖樣、名稱
    、註冊號數、商標專用權人、指定商品、專用期間均詳如附
    表一、二所示）。另如附表三所示之「鬼武者２」、「夢境
    歷險」（起訴書漏未記載）、「太空戰士１０國際版」、「
    鐵拳４」、「ＷＡＲＩＯＬＡＮＤ３」、「ＡＬＬＥＹＷＡ
    Ｙ」、「ＴＥＮＮＩＳ」、「ＴＥＴＲＩＳ」、「ＳＵＰＥ
    ＲＭＡＲＩＯＬＡＮＤ」、「ＢＡＳＥＢＡＬＬ」、「ＤＲ
    . ＭＡＲＩＯ」（起訴書漏未記載）、「口袋怪獸（水晶）
    」、「口袋怪獸（金）」、「口袋怪獸（銀）」、晶）」、
    「ＧＯＬＦ」等電腦程式著作，亦分別為他人（詳如附表三
    所示）取得著作財產權之電腦程式著作。甲○○因原任職之
    工作收入不豐難以維生，明知姓名年籍不詳、綽號「劉先生
    」之成年人，所販售之遊戲光碟片、遊戲卡匣，係未經著作
    權人之同意，91年1月1日起擅自以重製之方法侵害著作權之
    物，而部分遊戲光碟片透過遊戲器之執行，於電視螢幕會顯
    現新力公司專用之如附表一編號一、編號二所示之商標圖樣
    （「ＰｌａｙＳｔａｔｉｏｎ」、「ＰＳ設計圖」）或於遊
    戲光碟片之背面、包裝紙上有新力公司、思奎爾公司、卡波
    光公司、南歌公司專用如附表一編號三至六所示之商標圖樣
    （「ＧＲＡＮＴＵＲＳＩＭＯＴＨＥＲＥＡＬＤＲＩＶＩＮ
    Ｇ　ＳＩＭＵＬＡＴＯＲ」及圖、「ＦＩＮＡＬＦＡＮＴＡ
    ＳＹ」、「鬼武者」、「ＴＥＫＫＥＮ」）（詳如附表四）
    ，另於遊戲卡匣之包裝紙盒、說明書及卡匣上有任天堂公司
    專用如附表二編號一至編號十二所示之商標圖樣，且經由遊
    戲機之執行亦於螢幕出現如附表二編號一所示任天堂公司所
    專用之商標圖樣（詳如附表五）。仍基於販賣仿冒商標商品
    之概括犯意及以明知為侵害著作權之物，意圖營利而交付之
    方法侵害他人之著作權為常業之犯意，自民國（下同）90年
    9 月間某日起，多次向該「劉先生」以電話聯絡而訂購仿冒
    盜版之遊戲光碟片、遊戲卡匣。遊戲光碟片ＰＳ系統1 片約
    新臺幣（下同）20元，遊戲光碟片ＰＳ２系統1 片約80元，
    ＧＡＭＥＢＯＹ遊戲卡匣單卡1片約200元，ＧＡＭＥＢＯＹ
    遊戲卡匣合卡1 片約500元。以遊戲光碟片ＰＳ系統1片約25
    元，遊戲光碟片ＰＳ２系統1片約100元，ＧＡＭＥＢＯＹ遊
    戲卡匣單卡1片約230元，ＧＡＭＥＢＯＹ遊戲卡匣合卡1 片
    約550 元之價格，轉售批發於臺北縣市等地夜市攤販及遊戲
    軟體商店等不特定之人以賺取差價而牟利，並恃之為常業。
    嗣於91年4 月1 日13時30分許，為警在臺北縣三峽鎮○○路
    222巷166號查獲，並自甲○○所駕駛之車牌號碼８Ｊ─３１
    ０３號自用小客車內，查扣如附表四、五、六所示之物。
二、案經任天堂公司、新力公司訴由內政部警政署保安警察隊第
    二總隊移送暨滾石國際音樂股份有限公司、華納國際音樂股
    份有限公司、上華國際企業股份有限公司、福茂唱片音樂股
    份有限公司、科藝百代股份有限公司、博德曼股份有限公司
    、豐華唱片股份有限公司、環球國際唱片股份有限公司、艾
    迴股份有限公司、魔岩唱片股份有限公司、思奎爾公司、南
    歌公司、卡波光公司訴請臺灣板橋地方法院檢察署檢察官偵
    查後聲請簡易判決處刑，原審改依通常程序審判。
    理  由
一、訊據上訴人即被告甲○○坦承於前揭時、地，向綽號「劉先
    生」者販入如附表三、附表四、附表五等非法重製、仿冒商
    標之遊戲光碟片、遊戲卡匣後再予以販售，但否認以販賣仿
    冒遊戲光碟、遊戲卡匣為常業，辯稱：於90年至91年間任職
    普懋家具公司，每月底薪2 萬元，做了一年，因為景氣不好
    做不到什麼業績，為了生活才兼職，且是以作合法的主機為
    主，查獲當時有發還很多合法的機組，違法的這些只是一部
    分，不是靠賣仿冒品為常業云云。
二、最高法院發回意旨: 查有罪判決書之事實記載，為適用法令
    之準據，法院應將依職權認定之犯罪事實，翔實記載，然後
    於理由內逐一說明其憑以認定之證據，並使事實認定與理由
    說明，互相適合，方為合法。經查：（一）原判決事實欄記
    載上訴人自九十年九月間某日起，即有販賣侵害原判決附表
    三所示之電腦程式著作犯行。然查原判決附表三記載，日商
    卡波光股份有限公司發行之「鬼武者２」、新力公司發行之
    「夢境歷險」、日商思奎爾股份有限公司發行之「太空戰士
    １０國際版」、日商南歌股份有限公司發行之「鐵拳４」均
    係因我國於九十一年一月一日加入世界貿易組織及「TRRIPS
    」協定後「首次發行」始享有我國著作權法上權利之著作。
    則上訴人如何於九十年九月間某日起即有侵害上開部分著作
    權之犯行？原判決事實欄並未詳細記載，致本院尚無從判斷
    其該部分法律之適用正確與否。（二）原判決事實欄記載上
    訴人係向「劉先生」販入原判決附表四、附表五之遊戲光碟
    片、卡匣等情；惟理由欄則援引上訴人之自白，謂上訴人曾
    自「劉先生」販入原判決附表三、附表四之遊戲光碟片、卡
    匣等語（見原判決第三頁倒數第三至五行），該部分事實之
    認定與理由之說明顯有齟齬，而有理由矛盾之違背法令。（
    三）原判決附表四 (一) 編號１至８、(二)編號１、附表五
    (一)編號１４、(二)編號６至１４記載，各該部分均僅侵害
    商標專用權；至附表五 (三) 編號２、３、５、７部分，均
    僅侵害著作權。原判決對於上訴人就各該部分所為，未詳予
    析論如何適用法則，遽認均係以一行為觸犯商標法、著作權
    法二罪名，其適用法則已有未洽。又將其中僅違反商標法之
    原判決附表四 (一)編號１至５、(二) 編號１部分，漏未適
    用商標法規定宣告沒收，而誤依刑法第三十八條第一項第二
    款規定宣告沒收，該部分所為沒收之宣告，亦有適用法則不
    當之違背法令。上訴意旨指摘原判決不當，尚非全無理由，
    應認原判決仍有撤銷發回更審之原因。至原判決理由四不另
    為無罪諭知部分，基於審判不可分原則，應併予發回。
三、本院查：
（一）前揭被告販賣仿冒之遊戲光碟及遊戲卡匣之犯罪事實，業
      據被告於警訊、檢察官偵查及原審審理時及本院前審及本
      院審判時坦承不諱（見91年度偵字第6320號偵查卷第63頁
      、第93頁、第98頁，原審卷第103頁、第104頁、第105 頁
      ，本院前審94年10月31日、94年11月29日筆錄、本院96年
      5月24日筆錄)，並有扣案如附表四、五、六所示之物可資
      佐証。
（二）本案復據告訴人任天堂公司、新力公司、思奎爾公司、卡
      波光公司、南歌公司指訴綦詳，並有扣案如附表四、五所
      示之物足資佐證。而將扣案如附表四（一）編號一至五所
      示之遊戲光碟片置入ＰＬＡＹＳＴＡＴＩＯＮ２電視遊戲
      器執行，於電視螢幕畫面出現「ＰｌａｙＳｔａｔｉｏｎ
      」字樣及附表四（二）編號一所示之遊戲光碟片置入ＰＬ
      ＡＹＳＴＡＴＩＯＮ２電視遊戲器執行，於電視螢幕畫面
      出現「ＰＳ設計圖」，據此足知該「ＰＳ設計圖」、「Ｐ
      ｌａｙＳｔａｔｉｏｎ」字樣，顯係經由遊戲光碟內之軟
      體程式設計所呈現者。又扣案如附表四（一）編號六至十
      二所示之遊戲光碟片於外包裝紙或每片遊戲光碟片之背面
      印刷分別有「ＧＲＡＮＴＵＲＳＩＭＯＴＨＥＲＥＡＬＤ
      ＲＩＶＩＮＧ　ＳＩＭＵＬＡＴＯＲ」及圖、「ＦＩＮＡ
      ＬＦＡＮＴＡＳＹ」、「鬼武者」、「ＴＥＫＫＥＮ」字
      樣。再者，扣案遊戲卡匣或於外觀包裝盒、說明書、卡匣
      上使用如附表五所示任天堂公司專用之商標圖樣，或經由
      遊戲機之執行而於螢幕出現如附表二編號一所示任天堂公
      司專用之商標圖樣等情，亦經原審勘驗屬實（見原審卷第
      二宗第41頁至第47頁），並拍攝勘驗照片在卷供參。
（三）附表一、二所示之商標圖樣，分別為新力公司、任天堂公
      司、思奎爾公司、卡波光公司、南歌公司向前經濟部中央
      標準局（現改制為智慧財產局）依法申請註冊登記，指定
      使用如附表一所示之商品，且均在專用期間內等情，並有
      該等商標註冊證、商標註冊查詢資料附卷可稽。另如附表
      三所示之電腦程式著作財產權分別為新力公司、卡波光公
      司、思奎爾公司、南歌公司、任天堂公司所有。依74年7
      月10日修正公布之著作權法註冊登記、或於日本首次發行
      並於我國同步發行、或於日本首次發行後30日內在我國發
      行、或因為新力公司等著作權人於91年1月1日之後始發行
      銷售，斯時我國已正式加入「世界貿易組織」（即 WTO；
      我國加入日期為91年1月1日），依據「世界貿易組織協定
      」（WTO AGREEMENT）所含之「與貿易有關之智慧財產權
      協定」（TRIPS）第9條第1項、伯恩公約第3條之規定，我
      國對於同屬世界貿易組織會員國國民之著作，應加以保護
      ，而日本國亦為世界貿易組織之會員國，依我國著作權法
      第4條第2款之規定，自得受我國著作權之保護－詳如附表
      三所載）。亦有告訴人任天堂公司、新力公司、思奎爾公
      司、卡波光公司、南歌公司所提出之發行相關資料、進口
      報單、出貨單、進貨單、統一發票及內政部著作權執照等
      在卷足憑。
（四）商標法第6條第1項明定：「本法所稱商標之使用，係指為
      行銷之目的，將商標用於商品或其包裝、容器、標帖、說
      明書、價目表或其他類似物件上，而陳列或散布。」並不
      以行銷於外為必要。又透過電磁作用，如以遊樂器、光碟
      機、電腦主機之操作為媒介，始於電視或電腦螢幕前出現
      商標圖樣者，其標示型態足使一般商品購買人認識其表彰
      商品之來源者，解釋上應認屬於商標法第6條第1項之所稱
      之其他類似物件之範疇。
（五）刑法上所謂常業犯，指反覆以同種類行為為目的之社會活
      動之職業性犯罪而言，至於犯罪所得之多寡，是否恃此犯
      罪為唯一之謀生職業，則非所問，縱令兼有其他職業，仍
      無礙於該常業犯罪之成立（最高法院85年台上字第510 號
      判例意旨參照）。是侵害著作權之常業犯，指有反覆以侵
      害著作權為目的之同種類社會活動之職業性犯罪而言，至
      於犯罪所得之多寡，是否恃此犯罪為唯一的謀生職業，或
      如本案遭查扣之盜版光碟數量多少，均非所問，縱另兼有
      其他職業，或犯罪所得不多，均無礙於常業犯之成立。被
      告雖否認有賴以維生之常業犯行，惟查其於警局初訊時供
      承：車上被查獲盜版遊戲光碟片、遊戲卡匣，都是賣給一
      般遊戲商店及夜市小販等語（偵字第6320號卷第62頁背面
      ）；於檢察官初訊時仍供稱：警訊筆錄實在等語（同上卷
      第87頁）；並於原審審理時陳稱：任職普懋家具公司，每
      月底薪2 萬元，做了一年，因為景氣不好做不到什麼業績
      ，為了生活才兼職；一個月營業額約20多至30萬元，淨賺
       3萬元等語（見原審卷第二宗第104頁至第106頁）。是被
      告為前開犯行時因為生活而兼職（販賣仿冒遊戲光碟及遊
      戲卡匣）、月營業額在20萬至30萬元，淨賺3 萬元等語，
      且由扣案如附表六所示之遊戲目錄、請款單（估價單）、
      估價單以觀，被告在台北縣板橋市、台北市（劍潭）等地
      販賣前開遊戲光碟片、遊戲卡匣之規模非微，被告將之批
      售予夜市攤販或遊戲軟體商店，且其從事販賣仿冒光碟卡
      匣長達7 個才為警查獲，足認係反覆以同種類行為為目的
      之社會活動為違反著作權法犯行，應構成常業犯罪。
（六）刑法所謂連續犯，係指有一概括犯意，在接近的時間，以
      相類似之手段，反覆實施同一構成要件之行為。被告雖於
      92年間因違反著作權法案件，經台灣板橋地方法院以90年
      度訴字第982號判處有期徒刑3月。惟該案犯罪時間在89年
      8月12日以前，而本案犯罪時間為90年9月間起至91年4 月
      間，兩案犯行時間中斷相隔已達一年多，顯係另行起意而
      再犯，尚難認係基於連續犯之概括犯意。
（七）綜上所述，被告所辯，為避重就輕之詞，不足採信，其罪
      證明確，犯行洵堪認定，應予依法論科。
四、被告行為時，商標法第63條所規定明知前條商品（商標法第
    62條）而販賣、意圖販賣而陳列、輸出或輸入者，處1 年以
    下有期徒刑、拘役或科或併科新臺幣5 萬元以下罰金；惟商
    標法已於92年5 月28日修正公布，條次變更為商標法第82條
    規定明知前條商品（商標法第81條）而販賣、意圖販賣而陳
    列、輸出或輸入者，處1 年以下有期徒刑、拘役或科或併科
    新臺幣五萬元以下罰金；但修正前商標法第63條與修正後商
    標法第82條，其犯罪構成要件所指明知前條商品，則以修正
    前規定意圖欺騙他人，而有左列情形之一者，較修正後規定
    未得商標權人或團體商標權人同意，而有左列情形之一者，
    其構成要件較為限縮而嚴苛，自比較有利於行為人；依刑法
    第2條第1項但書規定，自應適用較有利於被告之行為時法，
    即86年5月7日修正公布之商標法第63條規定處斷。又著作權
    法在被告行為後，業經二次修正，於92年7月9日修正前著作
    權法93條第3款之罪，原規定法定刑為2年以下有期徒刑，得
    併科新台幣10萬元以下之罰金；以犯第93條之罪為常業者，
    第94條規定法定刑為處1年以上7年以下有期徒刑，得併科新
    台幣45萬元以下罰金。92年7月9日修正公布之著作權法，原
    93條第3款移列為同法第91條之1第3項、第1項，意圖營利而
    以移轉所有權之方法散布著作重製物，其重製物為光碟而侵
    害他人之著作財產權，法定刑則提高為3 年以下有期徒刑、
    拘役或科或併科新台幣150萬元以下罰金；以犯第91條之1之
    罪為常業者，第94條第1 項法定刑提高為1年以上7年以下有
    期徒刑，得併科新台幣30萬元以上300萬元以下罰金。93 年
    9月1日修正公布之著作權法第91條之1第3項、第2 項，構成
    要件修正為明知係侵害著作財產權之重製物而散布，其重製
    物為光碟者。法定刑規定為6月以上3年以下有期徒刑得併科
    新台幣20萬元以上200萬元以下罰金；以犯第91條之1之罪為
    常業者，第94條第1 項法定刑仍為1年以上7年以下有期徒刑
    ，得併科新台幣30萬元以上300 萬元以下罰金。經比較新舊
    法結果，自以92年7月9日修正前被告行為時之著作權法最有
    利於被告，依刑法第2條第1項後段之規定，自應適用92年7
    月9 日修正前著作權法第94條、第93條之規定論處。核被告
    所為，係犯行為時商標法第63條之販賣仿冒商標商品罪、行
    為時即92年7月9修正前著作權法第94條以犯同法第93條第3
    款以同法第87條第2 款之以犯明知為侵害著作權之物，意圖
    營利而交付之方法，侵害他人著作權為常業罪。按「行為後
    法律有變更者，適用行為時之法律。但行為後之法律有利於
    行為人者，適用最有利於行為人之法律。」，刑法第2條第1
    項訂有明文。被告犯罪行為後，著作權法部分條文分別於93
    年9月1日修正公布施行，95年5月30日修正公布、95年7月1
    日施行。其中93年9月1日修正著作權法第94條第1 項之常業
    犯規定；95年5 月30日修正刪除第94條有關常業犯之規定。
    比較93年9月1日修正前之行為時著作權法第94條第1 項，與
    93年9月1日修正之著作權法第94條第1 項之規定，其規定於
    修正前後雖未有所變動，均規定：「以犯第91條第1項、第2
    項、第91條之一、第92條或第93條之罪為常業者，處一年以
    上七年以下有期徒刑，得併科新臺幣三十萬元以上三百萬元
    以下罰金。」，然其所指涉為常業犯之行為，依行為時著作
    權法第91條之1第3項、第1項與修正後著作權法第91條之1第
    3項、第2項之規定，則有不同。93年9月1日修正前之行為時
    著作權法第91條之1第1項規定：「意圖營利而以移轉所有權
    之方法散布著作原件或其重製物而侵害他人之著作財產權者
    ，處三年以下有期徒刑、拘役，或科或併科新臺幣七十五萬
    元以下罰金。」同條第3 項規定：「犯第一項之罪，其重製
    物為光碟者，處三年以下有期徒刑、拘役，或併科新臺幣一
    百五十萬元以下罰金。」，93年9月1日修正後之著作權法第
    91條之1第2項規定：「明知係侵害著作財產權之重製物而散
    布或意圖散布而公開陳列或持有者，處三年以下有期徒刑，
    得併科新臺幣七萬元以上七十五萬元以下罰金。」同條第3
    項規定：「犯前項之罪，其重製物為光碟者，處六月以上三
    年以下有期徒刑，得併科新臺幣二十萬元以上二百萬元以下
    罰金。」比較行為時著作權法第91條之1第3項、第1 項之規
    定，與93年9月1日修正後著作權法第91條之1第3項、第2 項
    之規定，行為時法除多了「意圖營利」之主觀構成要件外，
    第91條之1第3項法定刑為「併科新臺幣一百五十萬元以下罰
    金」，亦較修正後為「併科新臺幣二十萬元以上二百萬元以
    下罰金」為輕，對被告較為有利。而95年5 月30日刪除了第
    94條常業犯之規定，依裁判時著作權法既已刪除常業犯之規
    定，則所犯上述各罪應依數罪併罰之規定分論併罰。此刪除
    雖非犯罪構成要件之變更，但顯已影響行為人刑罰之法律效
    果，自屬法律有變更，仍以行為時法較有利於行為人。經比
    較新舊著作權法結果，93年9月1日、95年5 月30日修正後仍
    以行為時法較有利於行為人，依刑法第2條第1項前段，即應
    適用行為時之著作權法。又被告行為後，商標法業於92年4
    月29日經立法院三讀修正通過，同年5 月28日總統公布，並
    自公布日起六個月後即自92年11月27日施行，原商標法第63
    條移列至第82條，是被告等犯罪後法律已有變更，然揆諸其
    內容實未更易，修正後商標法第82條未較有利於行為人，依
    刑法第2條第1項前段之規定，仍應適用行為時之商標法第63
    條處罰。另被告行為後，刑法第56條連續犯之規定，業於94
    年2月2日修正公布刪除，並於95年7月1日施行，則被告連續
    多次明知為於同一商品或類似商品，使用相同於他人註冊商
    標之圖樣而販賣之犯行，依修正後之刑法既已刪除連續犯之
    規定，則所犯上述各罪應依數罪併罰之規定分論併罰。此刪
    除雖非犯罪構成要件之變更，但顯已影響行為人刑罰之法律
    效果，自屬法律有變更，依新法第2條第1項規定，比較新、
    舊法結果，仍應適用較有利於被告之行為時法律即舊法論以
    連續犯（最高法院95年第8 次刑事庭會議決議參照）。其意
    圖散布而持有侵害著作權之物之低度行為，為意圖營利而交
    付侵害著作權之物之高度行為所吸收而不另論罪。被告先後
    多次販賣仿冒商標商品之犯行，時間緊接、方法相同、觸犯
    構成要件相同之罪名，顯係基於概括之犯意反覆為之，係連
    續犯，應依刑法第56條之規定論以一罪，並加重其刑。被告
    行為後，刑法第56條連續犯之規定，業於94年1月7日修正公
    布刪除，並於95年7月1日施行，則被告之犯行，因行為後新
    法業已刪除連續犯之規定，此刪除雖非犯罪構成要件之變更
    ，但顯已影響行為人刑罰之法律效果，自屬法律有變更，依
    新法第2條第1項規定，比較新、舊法結果，仍應適用較有利
    於被告之行為時法律即舊法論以連續犯（最高法院95年第8
    次刑事庭會議決議參照）。附表四 (一)編號１至８、( 二)
    編號１、附表五 (一)編號１４、(二) 編號６至１４記載，
    各該部分均僅侵害商標專用權；附表五 (三) 編號２、３、
    ５、７部分，均僅侵害著作權。惟被告以一常業行為觸犯商
    標法、著作權法二罪名，是為想像競合犯，應從一重處斷。
    被告一常業行為觸犯上開數罪名，同時侵害如附表一、附表
    二等公司之法益，為想像競合犯（最高法院86年度台非字第
    241 號刑事判決意旨參照），應依刑法第55條之規定，從較
    重之修正前著作權法第94條之以犯修正前著作權法第93條第
    3款（即以修正前著作權法第87條第2款所定明知為侵害著作
    權之物，意圖營利而交付之方法侵害他人之著作權）之罪為
    常業處斷。
五、原審對被告予以論罪科刑，固非無見，惟查：
（一）商標法業於92年5 月28日修正公布，同年11月28日生效施
      行，修正前商標法第62條第1 款之規定：「意圖欺騙他人
      ，於有關同一商品或類似商品，使用相同或近似於他人註
      冊商標之圖樣者」，修正後商標法移列為81條第1款：「
      未得商標權人或團體商標權人同意，於同一商品或服務，
      使用相同之註冊商標或團體商標者」，至「明知為前條商
      品而販賣」之罰則由原先之第63條，改列為第82條，雖刑
      度並無差異，惟經比較新舊法，仍以舊法【要件】較有利
      於被告，即應適用舊法即86年5月7日修正公布商標法第63
      條規定處斷，已如前述，原審未詳勾稽，徒以新舊法刑度
      相同而適用修正後商標法第82條論處，容有可議，且被告
      行為應依刑法第2 條【本文】適用行為時商標法處斷，原
      審誤為裁判時法。
（二）上訴人無重製仿冒光碟行為，且未能證明其知悉使用仿冒
      光碟於機器或電腦上，將出現被害公司名稱及授權生產文
      字等情，是其主觀上應非屬以偽作真之意思而販賣，並不
      構成行使偽造私文書罪（94台上第4791刑事判決參照），
      原審認上訴人另犯行使偽造私文書罪，亦有未合，而無可
      維持。
（三）原判決事實欄記載上訴人自九十年九月間某日起，即有販
      賣侵害原判決附表三所示之電腦程式著作犯行。然查原判
      決附表三記載，日商卡波光股份有限公司發行之「鬼武者
      ２」、新力公司發行之「夢境歷險」、日商思奎爾股份有
      限公司發行之「太空戰士１０國際版」、日商南歌股份有
      限公司發行之「鐵拳４」均係因我國於九十一年一月一日
      加入世界貿易組織及「TRRIPS」協定後「首次發行」始享
      有我國著作權法上權利之著作。是上訴人應自九十一年一
      月迄同年四月一日間侵害上開部分著作權之犯行，原判決
      事實欄未詳予記載認定。
（四）原判決事實欄記載上訴人係向「劉先生」販入原判決附表
      四、五之遊戲光碟片、卡匣等情；惟理由欄則援引上訴人
      之自白，謂上訴人曾自「劉先生」販入原判決附表三、四
      之遊戲光碟片、卡匣等語（見原判決第三頁倒數第三至五
      行），經查，上訴人所販入應係附表四、五所列之物，原
      判決事實之認定與理由之說明顯有齟齬，而有理由矛盾之
      違背法令。
（五）原判決附表四、五所列之仿冒光碟及合卡均同時侵害附表
      一、二所列公司之商標專用權與著作權。原判決對於上訴
      人就各該部分所為，未詳予論述如何適用法則，而遽認均
      係一行為觸犯商標法、著作權法二罪名，其適用法則已有
      未洽。
（六）原判決理由欄說明上訴人同時構成連續犯與常業犯，但未
      析論如何競合適用。
（七）原判決附表四 (一)編號１至５、(二) 編號１部分，漏未
      適用修正前商標法第64條規定宣告沒收，而誤依刑法第三
      十八條第一項第二款規定宣告沒收，該部分所為沒收之宣
      告，有適用法則不當之違背法令。
（八）被告上訴意旨，仍執陳詞以非常業犯及為前案既判力所及
      云云，並無理由。惟原判決既有上述（一）至（七）點可
      議，自應由本院撤銷改判。爰審酌被告前即曾因販售仿冒
      遊戲光碟片被查獲，仍不思記取教訓，再犯本件之罪，其
      犯罪之動機、手段、販賣仿冒遊戲光碟片之數量、期間、
      所獲得之利益、對於商標專用權人及著作權人造成之損害
      ，且販賣仿冒之盜版品對於社會交易秩序及我國保護智慧
      財產權之國際形象影響非淺，惟犯後坦承犯行，且本件公
      訴人並未上訴，本院認定之犯罪事實，較原審為減縮等一
      切情狀，乃判處如主文第二項所示之刑，以示懲儆。扣案
      如【附表四（一）編號一至十二之遊戲光碟片（部分含外
      包裝）、（二）編號一】、附表五除附表五（三）編號二
      、三、五、七外餘所示之遊戲卡匣、說明書、外盒，均係
      被告犯修正前商標法第63條之罪所販賣之商品，應依修正
      前商標法第64條之規定，不問屬於犯人與否，均沒收之。
      【附表五（三）編號二、三、五、七所示之遊戲光碟片、
      遊戲卡匣】及如附表六所示之遊戲目錄七張、估價單65張
      （被告進貨紀錄）、請款單（含估價單）（被告銷貨紀錄
      ）33份、及估價單2 本（已用26份﹛一式二紙﹜，銷貨紀
      錄），均供被告犯罪所用之物，且係被告所有，業據其供
      明無誤，爰依刑法第38條第1項第2款之規定宣告沒收（行
      為時著作權法，無第98條特別沒收規定）。至於如附表七
      所示之遊戲光碟片部分，起訴書記載亦屬侵害新力公司所
      有如附表一編號一之商標權之仿冒遊戲光碟云云，茲因經
      原審勘驗或未出現「ＰｌａｙＳｔａｔｉｏｎ」之商標或
      因毀損無法執行，業經公訴檢察官於原審審理中當庭減縮
      起訴犯罪事實範圍，此部分不再予以審究，併此說明。
六、公訴意旨另以：
（一）被告明知仿冒新力公司之PS光碟軟體內，有虛偽記載之「
      Licensed by Sony Entertainment Inc.」文字，以電視
      遊樂器執行時會在螢幕上顯示，足以表示該等光碟軟體產
      品係新力公司生產或授權生產之一定用意證明之準私文書
      ；因認被告另涉有刑法第220條、第216條、第210 條之行
      使偽造準私文書罪嫌。經查扣案之仿冒盜版遊戲光碟片，
      並非新力公司所生產或授權生產之遊戲光碟片，經由遊戲
      主機之執行，在螢幕上顯示偽造之「 Licensed by Sony
      Entertainment Inc.」授權文字，表示該等遊戲光碟片係
      新力公司所生產或授權生產之一定用意證明，固屬刑法所
      規範之準私文書。惟上開文書並非被告所偽造，而係被告
      所購入，此亦為公訴所認定之事實。至販賣仿冒之光碟片
      ，是否成立刑法第二百十六條之行使偽造文書罪，因其態
      樣不一，販賣者是否以偽作真之意思販賣﹖有無本於仿冒
      光碟內容之偽造準文書有所主張？是否足以生損害於公眾
      或他人﹖應依販賣者主觀之意思及客觀之行為，以資審斷
      。如販賣者主觀上係以偽作真之意思販賣，且知買受者一
      經藉機器或電腦之處理，仿冒光碟內容之偽造準文書必當
      顯現，仍予以出售，將該偽造之準文書置於可能發生文書
      功能之狀態下，應認係對偽造準文書之內容有所主張之行
      使行為，苟足以生損害於公眾或他人，即應成立行使偽造
      文書罪，買受者是否知其為仿冒品，並非所問。若販賣者
      主觀上並無以偽作真之意思，則不成立行使偽造文書罪（
      最高法院94年第12次刑事庭會議決議參照）。被告供述：
      有賣正版的遊戲光碟，盜版只是一小部分，正版光碟約一
      千餘元，卡匣單卡約3至7百元不等，合卡均為盜版。消費
      者均知是盜版的等語（見本院前審94年10月31日準備程序
      筆錄）。而核被告所販售盜版光碟數十元至一百元，單卡
      卡匣二百餘元。被告既同時販售有正版及盜版光碟、卡匣
      ，價格不同，並無以偽作真的意思，揆諸上開最高法院最
      新見解，自不構成行使偽造私文書罪。因公訴人認與前開
      有罪科刑之違反著作權法部分有牽連犯之裁判上一罪關係
      ，自無庸另為無罪之諭知。
（二）
    1.被告甲○○與蕭定宏、王芳榮（另由原審法院審結）三人
      ，明知鄭秀文之「綠光」、蘇永康之「悲傷止步」等音樂
      光碟片，分別係華納國際音樂股份有限公司、福茂唱片音
      樂股份有限公司等十家公司享有著作財產權之音樂著作。
      竟於90年12月間起，未經著作權人之同意或授權，共同基
      於以重製之方法侵害他人著作財產權為常業之犯意聯絡，
      由王芳榮提供盜版光碟片母片、母源、塑膠原料射出成型
      機等光碟製造機，再由王芳榮於90年12月6 日，出面向不
      知情之陳廖澄枝，承租座落於臺北縣三峽鎮○○路222巷1
      66號之房屋，並以蕭定宏為連帶保證人，於上址放置光碟
      射出成型機等光碟製造機具，作為製造工廠，並聘僱有犯
      意聯絡之被告甲○○至工廠工作，三人分別於前揭處所，
      負責管理、包裝、清潔等工作。嗣經警持搜索票於91年4
      月1日13時30分許，在前揭地址查扣盜版光碟射出成型機1
      部、盜版音樂光碟母版19片、盜版音樂光碟母源26片、盜
      版音樂光碟51片、盜版音樂光碟半成品210 片、盜版射出
      成型機控制面板3個、光碟射出成型機小片ＩＣ版3個、光
      碟射出成型機螢幕1個、光碟射出成型機電腦主機1個、光
      碟射出成型機套筒2個、光碟射出成型機電源供應器1個、
      攝影機1組、針孔監視器4個、帳冊及相關單據1 批，因認
      被告甲○○涉犯〈修正前〉著作權法第94條之罪嫌。
    2.公訴人認被告涉犯前開罪嫌，係以告訴人華納國際音樂股
      份有限公司等之指訴，且被告於90年12月間即知王芳榮租
      上址做為工廠；且該址設置針孔攝影機4 具，嚴密監控進
      出之人員，且光碟射出成型機置於密室夾層中，非一般人
      所能辨識開啟，而被告卻能自由進出；復有前開扣案物足
      資佐證等，為其論斷。訊據被告堅決否認有此部分被訴犯
      行，辯稱：王芳榮為違法之事，我並未參與，係受僱於王
      芳榮在臺北縣三峽鎮○○路222巷166號之處作塑膠射出成
      形及打掃之工作，曾於91年3 月28日曾前往該處載運垃圾
      ，及於91年4月1日在警方搜索時在場，係前往收取於91年
      3月28日代墊清運垃圾車資之2,000元等語。
    3.經查：
    (1)同案被告王芳榮於警訊及原審他案（91年度訴字第1037號
      刑事案件）審理中雖供承，曾將光碟射出成型機等物移至
      臺北縣三峽鎮○○路222巷166號內，惟其一再堅決否認有
      繼續重製盜版光碟片之犯行，辯稱：扣案物均係自原遭查
      獲地（臺北縣中和市○○路442 號）遷至該處等語。而原
      審向臺灣電力股份有限公司台北西區營業處、台北南區營
      業處函查臺北縣三峽鎮○○路222巷166號、臺北縣中和市
      ○○路442號之用電情形，據覆：臺北縣三峽鎮○○路222
      巷166號－91年1月：120度、91年3月：560 度；臺北縣中
      和市○○路442號－90年8月：18,400度、90年10月：54,5
      20度、90年12月：58,000度。由用電情形比較，同案被告
      王芳榮於臺北縣三峽鎮○○路222巷166號之用電情形甚微
      。又自扣案物以觀，亦未能明確證明該光碟射出成型機等
      設備已能重製、且同案被告王芳榮並再重製盜版光碟片情
      事，是公訴意旨認定同案被告王芳榮於臺北縣三峽鎮○○
      路222巷166號繼續重製盜版之音樂光碟片，尚有存疑。
    (2)證人趙金台於原審結證稱：「有去三峽鎮○○路222巷166
      號1 樓鐵皮屋清理垃圾，因為蕭定宏打電話給我說有廢棄
      物要處理，問我可不可以幫他處理。後來我開收垃圾的發
      財車去，載了半車多，都是一些木板，還有用麻袋裝的東
      西。費用2,000元，1,000元是廢棄物的進場費，1,000元
      是我的費用，我們載去台北市○○街那裡倒，被告（指蕭
      定宏）開車跟我後面一起去。被告（指蕭定宏）當天有給
      我2,000元。」、同案被告蕭定宏所稱：「（代墊的2,000
      元是誰出的？） 廢棄物清理及發財車的車資總共2,000元
      ，我和甲○○一人出1,000元。廢棄物清理場的費用是1,0
      00元，發財車的車資是1,000元」（見原審前卷91年6月19
      日訊問筆錄）。復有經證人趙金台確認是其所書寫之收據
      及所交付之名片，該名片係由同案被告蕭定宏於檢察官偵
      查中所提出，內載：大永清潔事業有限公司趙金台，91年
      3 月28日收取2,000元（偵字第6320號卷第103頁）。而同
      案被告蕭定宏已經原審法院以91年度訴字第1037號、本院
      92年度上訴字第3279號刑事判決就此部分認定無罪在案，
      有判決二份在卷可參。被告所辯尚屬有徵。
    (3)原審前開案件審理時，於91年7 月22日至臺北縣三峽鎮○
      ○路222巷166號履勘，發現該鐵皮屋僅於後方「密室」內
      有一廁所，有勘驗筆錄及現場照片附卷足稽。被告於檢察
      官偵查及原審審理中所稱，因上廁所始進入密室等語應堪
      採信。公訴意旨以被告得進出密室，遽為被告不利之認定
      ，尚有未洽。所舉證尚未達於通常一般之人均不致有所懷
      疑，而得確信其為真實之程度，既有合理懷疑之存在，自
      不足以形成有罪之確信。此外，復查無何積極證據足認被
      告甲○○有此部分犯行，因公訴意旨認與前開論罪科刑之
      犯罪事實有實質上一罪關係，依法不另為無罪之諭知。
七、據上論斷，應依刑事訴訟法第369條第1項前段、第364條、
    第299條第1項前段、修正前行為時商標法第63條、第64條，
    修正前行為時著作權法第94條、第93條第3款、第87條第2款
    ，刑法第11條前段、第2條第1項、第56條、第55條、第38條
    第1 項第2 款，判決如主文。
本案經檢察官郭啟東到庭執行職務。
中　　華　　民　　國　　96　　年　　6 　　月　　7 　　日
                  臺灣高等法院刑事第八庭
                  　          審判長法  官  鄭文肅
                    　　            法  官  蔡光治
                        　　        法  官  陳貽男
以上正本證明與原本無異。
如不服本判決，應於收受送達後十日內向本院提出上訴書狀，其
未敘述上訴之理由者並得於提起上訴後十日內向本院補提理由書
（均須按他造當事人之人數附繕本）。
                                    書記官  王泰元
中　　華　　民　　國　　96　　年　　6 　　月　　7 　　日
附錄本案論罪科刑法條全文：
商標法 (舊 92.05.28 以前)第63條
 明知為前條商品而販賣、意圖販賣而陳列、輸出或輸入者，處
一年以下有期徒刑、拘役或科或併科新臺幣五萬元以下罰金。
商標法 (舊 92.05.28 以前)第64條
 犯前二條之罪所製造、販賣、陳列、輸出或輸入之商品不問屬
於犯人與否，沒收之。
修正前行為時著作權法第94條
以犯第91條、92條或第93條之罪為常業者，處一年以上七年以下
有期徒刑，得併科新台幣四十五萬元以下罰金。
修正前行為時著作權法第93條
有下列情形之一者處二年以下有期徒刑、得併科新台幣十萬元以
下罰金：
一、侵害第15條至第17條規定之著作人格權者。
二、違反第70條規定者。
三、以第87條各款方法之一侵害他人之著作權者。
